最高法院刑事判決　　　　　　九十六年度台上字第五九八二號
上　訴　人　甲○○
上列上訴人因違反毒品危害防制條例等罪案件，不服台灣高等法
院中華民國九十六年七月二十日第二審判決（九十五年度上訴字
第三二二一號，起訴案號：台灣桃園地方法院檢察署八十八年度
偵字第一六六０一號、八十九年度偵字第二００七號），提起上
訴，本院判決如下：
    主  文
上訴駁回。
    理  由
一、關於違反毒品危害防制條例（即販賣第二級毒品及轉讓第二
級毒品）部分：
按刑事訴訟法第三百七十七條規定：上訴於第三審法院，非以判
決違背法令為理由不得為之；是提起第三審上訴，應以原判決違
背法令為理由，係屬法定要件；如果上訴理由書狀並未依據卷內
訴訟資料具體指摘原判決不適用何種法則或如何適用不當，或所
指摘原判決違法情事，顯與法律規定得為第三審上訴理由之違法
情形不相適合時，均應認其上訴為違背法律上之程式，予以駁回
。原判決撤銷第一審關於販賣第二級毒品及轉讓第二級毒品部分
之科刑判決，改判仍論處上訴人甲○○連續販賣第二級毒品罪刑
（處有期徒刑七年四月）；又連續轉讓第二級毒品罪刑（處有期
徒刑七月，減為有期徒刑三月又十五日）。
上訴人之上訴意旨略以：(一)、證人曾隆賢在警詢之供詞不利上訴
人，但在原審交互詰問時，則為有利上訴人之證詞。原判決逕採
證人曾隆賢警詢之證詞，而不採曾隆賢在原審之證詞，判決理由
顯有矛盾，並違罪疑惟輕原則。(二)、原判決認定上訴人有免費提
供安非他命給蘇文鑌、王佳芬、曾隆賢及林雅惠等人施用，然第
二級毒品何其珍貴，原判決未說明上訴人何以免費提供他人施用
之理由，有理由不備之違法。(三)、上訴人販賣安非他命予蘇文鑌
三次，究係兩人集資購買或單純販賣，尚有爭議，原審未深入調
查，有應於審判期日調查之證據未予調查之違法。(四)、證人王佳
芬與上訴人於案發時僅認識約兩星期，原判決卻認定民國八十七
年十月三十一日起至八十八年八月二十二日止，上訴人先後多次
販賣及轉讓第二級毒品安非他命予王佳芬，亦有應於審判期日調
查之證據未予調查之違法等語。
惟查：原判決依憑證人曾隆賢、蘇文鑌、王佳芬、林雅惠、林進
貴之證詞、在羅馬假期汽車旅館查獲之物品（包括安非他命十六
包、夾鍊空袋一百八十四個、改造過之夾鍊袋七十五個）、在龜
山鄉○○○路三五六號前道路查獲之物品（包括安非他命一大包
、四小包、電子磅一具）、在桃園縣大園鄉果林村梵谷汽車旅館
五０五號房內查獲之物品（包括安非他命一大包、十八小包、分
裝袋四十一個、電子秤一台）、法務部調查局九十六年五月十七
日調科壹字第０九六００二一二三五０號鑑定書、蘇文鑌、林雅
惠之尿液檢驗報告及王佳芬、蘇文鑌、曾隆賢因施用安非他命經
觀察勒戒完畢之檢察官處分書等證據資料，認定上訴人有原判決
事實欄所載之販賣第二級毒品及轉讓第二級毒品犯行；已於理由
內，詳敘其調查證據之結果及取捨證據認定之理由，並就上訴人
否認本件犯罪，辯稱：其未轉讓安非他命給王佳芬、蘇文鑌、曾
隆賢、林雅惠等人施用，亦未販賣安非他命給曾隆賢、蘇文鑌、
王佳芬等人，渠等三人與伊有債務糾紛，故懷恨在心，挾怨報復
云云，無可採取；另以證人曾隆賢在審理中之證詞，尚非可據為
有利上訴人之認定，已依據卷內資料，予以指駁及說明。從形式
上觀察，原判決並無理由矛盾、理由不備、適用法則不當及依法
應於審判期日調查之證據而未予調查等違背法令之情形。又「被
告以外之人於審判外之言詞或書面陳述，除法律有規定者外，不
得作為證據」，固為刑事訴訟法第一百五十九條第一項所明定；
然此傳聞法則之規定，係於九十二年二月六日始經修正公布，依
同日修正公布之刑事訴訟法施行法第七條之二規定，係自同年九
月一日起施行，而九十二年一月十四日修正通過之刑事訴訟法施
行前，已繫屬於各級法院之案件，其以後之訴訟程序，應依修正
刑事訴訟法終結之；但修正刑事訴訟法施行前已依法定程序進行
之訴訟程序，其效力不受影響，刑事訴訟法施行法第七條之三定
有明文。所謂已依法定程序進行之訴訟程序，其「效力不受影響
」，依其立法意旨係指為避免程序之勞費，本諸舊程序用舊法，
新程序始用新法之一般法則，各級法院於修正之刑事訴訟法施行
前，已依法踐行之訴訟程序（包含相關證據法則之適用），其效
力不受影響。故而，對於提起上訴之案件，於修正刑事訴訟法施
行前，法院就可得為證據之證據，已依法定程序調查者，其效力
亦不受影響。卷查證人曾隆賢之警詢供述，係於八十八年八月二
十三日所為，當時上開修正之規定尚未施行，依刑事訴訟法施行
法第七條之三但書規定，該等警詢供述，既經原審審判長於審判
期日以提示並告以要旨之方式，令上訴人辨認並表示意見，已為
合法之調查（見上訴字卷(二)第三二頁反面），自得作為判斷之依
據。則原判決採納證人曾隆賢警詢之陳述，作為判決之基礎，並
與曾隆賢在審理中之證詞，予以綜合判斷，且在理由內敘明其取
捨證據認定之理由，自無違法可言。又原判決認定上訴人轉讓第
二級毒品予王佳芬、曾隆賢、蘇文鑌、林雅惠等人，已敘明其取
捨證據判斷之依據及認定之理由，核與卷內資料相符，判決亦無
違誤。上訴意旨(一)、(二)執以指摘，自非適法之第三審上訴理由。
又原判決事實認定上訴人係分別販賣安非他命予曾隆賢、蘇文鑌
、王佳芬等人，理由內並就蘇文鑌在原審改稱與王佳芬、曾隆賢
、林雅惠等人集資向上訴人合買一節，認與曾隆賢、王佳芬、林
雅惠所供不合，而不予採取，已敘明其判斷之依據及認定之理由
（見原判決正本第八頁），所為論斷俱有卷內資料可資覆按，判
決並無違誤。上訴意旨(三)置原判決理由內已詳予說明之事項於不
顧，就事實審法院無違於證據法則之採證認事自由判斷職權之合
法行使，再為單純事實上之爭執，自非合法之第三審上訴理由。
又原判決事實認定上訴人自八十七年十月三十一日起至八十八年
八月二十二日止，有轉讓及販賣安非他命予王佳芬等情，理由已
敘明係採取證人王佳芬之證詞：「我有向『二哥』（指上訴人）
買安非他命。（我）係在（羅馬假期）被查獲前（即八十八年八
月二十二日）之一、二年前認識被告」等語（見原判決正本第十
頁），為認定之基礎，核與卷內資料相符，判決並無違誤（見訴
字卷(一)第一八六頁）。上訴意旨(四)未憑卷內資料，空言執以指摘
，自非適法之第三審上訴理由。綜上所述，應認上訴人就原判決
關於販賣第二級毒品及轉讓第二級毒品部分之上訴，均違背法律
上之程式，俱予以駁回。
二、關於變造特種文書部分：
按上訴得對於判決之一部為之，未聲明為一部者，視為全部上訴
，刑事訴訟法第三百四十八條第一項定有明文。本件上訴人於上
訴狀中並未聲明僅對違反毒品危害防制條例部分聲明上訴，應視
為對變造特種文書部分亦提起上訴。惟上訴人此部分所犯刑法第
二百十二條之罪，係屬刑事訴訟法第三百七十六條第一款之案件
，既經第二審判決，自不得上訴於第三審法院，上訴人竟提起上
訴，此部分上訴亦屬違背法律上之程式，亦應予駁回。
據上論結，應依刑事訴訟法第三百九十五條前段，判決如主文。
中　　華　　民　　國　九十六　年   十一   月　  八    日
                      最高法院刑事第十一庭
                          審判長法官  林　永　茂
                                法官  蘇　振　堂
                                法官  蕭　仰　歸
                                法官  何　菁　莪
                                法官  洪　佳　濱
      本件正本證明與原本無異
                                      書  記  官
中　　華　　民　　國　九十六　年　 十一　 月   十二   日
                                                    M
